【裁判字號】    95,簡上,444
【裁判日期】    951127
【裁判案由】    傷害
【裁判全文】
臺灣板橋地方法院刑事判決             95年度簡上字第444號
上  訴  人
即  被  告  甲○○
上列上訴人即被告傷害案件，不服本院刑事庭95年度簡字第547
號，中華民國95年4 月18日第一審刑事簡易判決（聲請簡易判決
處刑案號：臺灣板橋地方法院檢察署94年度偵字第17184 號），
提起上訴，本院管轄之第二審合議庭判決如下：
    主  文
上訴駁回。
    事  實
一、甲○○、戊○○與丙○○、乙○○、丁○○（以上丙○○、
    乙○○、丁○○三人所犯傷害部分，業經原審各判處拘役三
    十日，如易科罰金，均以銀元三百元折算一日確定）等人均
    係在臺北縣新莊市○○○街工地從事模板施作，其中甲○○
    與丙○○、乙○○、丁○○三人雖屬不同工作組別，但渠等
    均認識戊○○。甲○○於94年5 月26日晚上8 時許邀同戊○○一起在上開工地內之福利社飲酒時，丙○○、乙○○、丁○○亦在同址飲酒，初始五人並未同桌，嗣因丙○○等人認
    識戊○○，邀戊○○移席同飲，甲○○遂隨之併桌，席間丙○○提議到茶室續飲尋樂，遂與甲○○為如何出資分擔花費
    而發生口角爭執，甲○○並當場以穢語「姦恁娘」辱罵丙○○（涉犯公然侮辱部分未據告訴），丙○○受此激怒，竟夥
    同與之有傷害犯意聯絡之乙○○、丁○○，由乙○○以雙手
    抓住甲○○雙手，丙○○則利用甲○○不能掙脫之際，徒手
    毆打甲○○，丁○○亦趁此機會持磚塊毆擊甲○○頭部，共
    同傷害甲○○之身體，致甲○○受有頭皮挫傷、右眼眶挫傷
    、左眼眶挫傷、前頭部擦傷、胸壁擦傷、腹壁擦傷、雙手肘
    擦傷、右膝擦傷等傷害；詎甲○○為施以反擊，另基於傷害
    之犯意，徒手毆打丙○○，致丙○○因此受有右肩胛骨骨裂
    、右肩肌肉拉傷、臉部挫傷等傷害。
二、案經丙○○訴由臺北縣政府警察局新莊分局報請臺灣板橋地
    方法院檢察署檢察官偵查聲請簡易判決處刑。
    理  由
一、刑事訴訟法第159 條第1 項雖規定，被告以外之人於審判外
    之言詞或書面陳述，除法律有規定外，不得作為證據。惟同
    法第159 條之5 明定：「被告以外之人於審判外之陳述，雖
    不符前四條之規定，而經當事人於審判程序同意作為證據，
    法院審酌該言詞陳述或書面陳述作成時之情況，認為適當者
    ，亦得為證據。」、「當事人、代理人或辯護人於法院調查
    證據時，知有第一百五十九條第一項不得為證據之情形，而
    未於言詞辯論終結前聲明異議者，視為有前項之同意。」，
    其立法理由在於傳聞證據未經當事人之反對詰問予以核實，
    乃排斥其證據能力。惟當事人如放棄對原供述人之反對詰問
    權，於審判程序表示同意該等傳聞證據可作為證據，此時，
    法院除認該傳聞證據欠缺適當性外，自可承認其證據能力。
    又當事人、代理人或辯護人於調查證據時，知有刑事訴訟法
    第159 條第1 項不得為證據之情形，卻表示「對於證據調查
    無異議」、「沒有意見」等意思，而未於言詞辯論終結前聲
    明異議者，應視為已有將該等傳聞證據採為證據之同意。經
    查，本件被告甲○○及檢察官於本院準備程序期日、審判期
    日，對本件之全部證據即：告訴人丙○○於警詢及偵查中之
    指訴、證人丁○○、乙○○於警詢、偵查中經具結之證述，
    暨行政院衛生署臺北醫院出具之丙○○之診斷證明書等供述
    證據，表示對證據能力不爭執，復於審判期日就本院逐一提
    示之證據於言詞辯論終結前，均未就所調查之證據主張有刑
    事訴訟法第159 條第1 項不得為證據之情形，本院審酌上開
    筆錄、書面作成時並無不當取供之情形，認為作為證據亦屬
    適當，揆諸上開說明，本件經調查之證據，均有證據能力，
    合先敘明。
二、訊據被告甲○○固坦承於上揭時、地，有與告訴人丙○○發
    生爭執之事實，惟矢口否認有何傷害犯行，辯稱：伊並無毆
    打丙○○，只是在遭丙○○、乙○○、丁○○等人毆打時，
    用雙手胡亂揮擋，是正當防衛的行為，而非蓄意傷人云云。
    然查，被告於前開時、地與告訴人丙○○二人初因邀集出資
    平攤花費而生口角，被告旋以「姦恁娘」辱罵告訴人，告訴
    人受其言語激怒後，二人進而發生互毆，致丙○○受有右肩
    胛骨骨裂、右肩肌肉拉傷、臉部挫傷等傷害等情，業據告訴
    人丙○○於警詢、偵查中指訴綦詳（見94年度偵字第17184
    號偵查卷宗第12、13、46頁），並經證人丁○○、乙○○於
    警詢及偵查時證述屬實（見同上偵查卷宗第16、17、20、22
    、46、47頁）；繼之證人即告訴人丙○○於本院審理時結證
    稱：伊以前就與戊○○去茶室喝過，案發當天就邀戊○○再
    去茶室一起分擔，被告以為伊對戊○○行騙，就過來問為何
    要一起分擔一千元，在福利社內用粗話罵伊，走出福利社外
    ，被告與伊二人就動手打起來，也不知誰先動手，伊因此受
    有右肩胛骨骨裂、右肩肌肉拉傷、臉部挫傷等傷害（見本院
    95年11月13日審判筆錄第5 、6 頁）；另證人乙○○、丁○○於審理時亦均結證確實目睹被告與丙○○二人互毆等情（
    見本院95年11月13日審判筆錄第8 、11頁），復有載明丙○○傷勢之行政院衛生署臺北醫院診斷證明書附卷足稽，是上
    揭犯罪事實，已屬徵而可信。再者，被告固以於丙○○對其
    毆打時，其為正當防衛而以雙手胡亂揮擋，並非故意傷害丙○○云云置辯，惟依卷附之前述行政院衛生署臺北醫院出具
    之診斷證明書所載丙○○之傷勢觀之，除右肩肌肉拉傷、臉
    部挫傷等外，甚至受有右肩胛骨骨裂之傷害，衡諸丙○○係
    從事勞動工作之成年男子，竟致受傷非輕，要謂係單純「胡
    亂揮擋」所造成，顯難逕信。至於所謂正當防衛係對於現在
    不正之侵害防衛自己或他人之權利者而言，要以遇有現在不
    法之侵害為前提（最高法院17年上字686 號判例意旨參照）
    ，本件被告先以穢語「姦恁娘」辱罵丙○○，乃以其他可供
    非難之方式挑唆，進而雙方更因口角致互毆彼此成傷，但本
    院依被告之聲請，傳喚證人戊○○詰之究由何人先動手一節
    ，證人亦僅陳稱「我不曉得」等語（見本院95年11月13日審
    判筆錄第14頁），再經細閱全案卷證，亦查無其他事證可資
    究明此節，既不能證明丙○○先行侵害，被告自無由主張正
    當防衛，亦不足以為被告有利之認定。綜上，足認被告上開
    所辯，顯係圖卸飾詞，委無足採，罪證明確，犯行均堪認定
    。
三、核被告所為，係犯刑法第277 條第1 項之傷害罪。按行為後
    法律有變更者，適用行為時之法律。但行為後之法律有利於
    行為人者，適用行為時之法律，刑法第2 條第1 項定有明文
    。質言之，行為後法律有變更者，應將行為時之法律與裁判
    時之法律比較適用最有利於行為人之法律；又新舊刑法關於
    刑之規定，雖同採從輕主義，惟比較時仍應就罪刑有關之共
    犯、未遂犯、想像競合犯、牽連犯、連續犯、結合犯，以及
    累犯加重、自首減輕暨其他法定加減原因（如身分加減）與
    加減比例等一切情形，綜其全部之結果而為比較，再適用有
    利於行為人之法律處斷，而不得一部割裂分別適用不同之新
    舊法（最高法院24年上字第4634號、29年度上字第964 號判
    例意旨、95年第8 次刑事庭會議決議參照）。被告行為後，
    刑法業經修正，並於94年2 月2 日，經總統以華總一義字第
    09400014901 號令公布，刑法施行法亦於95年6 月14日經總
    統以華總一義字第09500085181 號令增訂刑法施行法第1 條
    之1 ，並均自95年7 月1 日施行，茲就修正前後被告所應適
    用之法條比較如下：(一)關於刑法第277 條第1 項之傷害罪，
    其法定刑有關罰金部分，得處銀元一千元以下罰金，依新修
    正之刑法施行法第1 條之1 規定，中華民國94年1 月7 日刑
    法修正施行後，刑法分則編所定罰金之貨幣單位為新臺幣。
    94年1 月7 日刑法修正時，刑法分則編未修正之條文定有罰
    金者，自94年1 月7 日刑法修正施行後，就其所定數額提高
    為三十倍。但72年6 月26日至94年1 月7 日新增或修正之條
    文，就其所定數額提高為三倍。查刑法第277 條第1 項之傷
    害罪，有關科罰金刑部分，係於72年6 月26日至94年1 月7
    日間非新增或修正過之條文，則依刑法施行法第1 條之1 第
    2 項前段之規定，應提高為三十倍，即係新臺幣三萬元以下
    。而依罰金罰鍰提高標準條例第1 條之規定，依法律應處罰
    金、罰鍰者，就其原定數額提高二倍至十倍。但法律已依一
    定比率規定罰金或罰鍰之數額或倍數者，依其規定。然依行
    政院會銜司法院於72年7 月27日發布，同年8 月1 日施行，
    有關刑法定有罰金各條，提高為十倍，是前開得處銀元一千
    元以下罰金，提高為十倍，即科罰金銀元一萬元，再者銀元
    與新臺幣之比率為一比三（現行法規所定貨幣單位折算新臺
    幣條例第2 條），故以新臺幣計算，本條罰金刑部分即得處
    新臺幣三萬元以下罰金。新舊法有關法定罰金刑之最多額於
    比較結果固屬相同，對被告並無有利或不利，但自法定罰金
    刑之最少額部分觀察，修正後刑法第33條第5 款規定：「罰
    金：新臺幣一千元以上，以百元計算之。」，而修正前刑法
    第33條第5 款規定：「罰金：一元（銀元）以上。」，依前
    述同一罰金罰鍰提高標準計算，即新臺幣三十元，顯然低於
    新法之規定而有利於被告。從而本件被告被訴之刑法第277
    條第1 項所定之罰金刑提高部分，即應適用罰金罰鍰提高標
    準條例第1 條前段之規定。(二)被告行為時之刑法第41條第1
    項前段規定：「犯最重本刑為五年以下有期徒刑以下之刑之
    罪，受六個月以下有期徒刑或拘役之宣告，因身體、教育、
    職業、家庭之關係或其他正當事由，執行顯有困難者，得以
    一元以上三元以下（銀元）折算一日，易科罰金。」，又被
    告行為時之易科罰金折算標準，修正前罰金罰鍰提高標準條
    例第2 條（現已刪除）規定，就其原定數額提高為一百倍折
    算一日，則被告行為時之易科罰金折算標準，應以銀元三百
    元折算一日。惟95年7 月1 日修正公布施行之刑法第41條第
    1 項前段則規定：「犯最重本刑為五年以下之刑之罪，而受
    六個月以下有期徒刑或拘役之宣告者，得以新臺幣一千元、
    二千元、三千元折算一日，易科罰金。」，比較修正前後之
    易科罰金折算標準，以95年7 月1 日修正公布前之規定，較
    有利於被告，應依修正後刑法第2 條第1 項前段規定，適用
    修正前刑法第41條第1 項前段、修正前罰金罰鍰提高標準條
    例第2 條之規定，定其折算標準。(三)綜其全部之結果而為比
    較，修正後刑法之規定並非較有利於被告，應依刑法第2 條
    第1 項前段規定，一體適用修正前即行為時之法律。又以往
    實務見解，認原判決未及比較新舊法時，上訴後，雖比較結
    果以舊法有利於行為人，而原判決別無其他撤銷事由，仍應
    由本院以此為由撤銷改判。惟修正後之規定係以適用行為時
    法為原則，因此原判決雖未及比較適用，然上訴本院後，經
    比較新舊法，行為後之法律並非較有利於行為人，仍應適用
    行為時法，則原判決適用行為時法即無不當，自不構成撤銷
    之事由，特此敘明。
四、原審依現存之證據，已足認定被告犯罪，經檢察官之聲請，
    不經通常審判程序，逕以簡易判決處刑，因依刑法第277 條
    第1 項、修正前刑法第41條第1 項前段，罰金罰鍰提高標準
    條例第1 條前段、修正前罰金罰鍰提高標準條例第2 條等規
    定，並審酌被告之素行、智識程度，僅因細故即下手實施傷
    害，對告訴人所造成之傷害程度，及犯罪後之態度等一切情
    狀，量處拘役三十日，如易科罰金，以銀元三百元折算一日
    ，經核其認事用法，均無違誤，又被告所受傷勢雖較丙○○
    為重，但審度其故意辱罵他人挑唆在前，尋釁肇事，終致彼
    此互毆傷害，故判處與丙○○、丁○○、乙○○等人同一之
    刑罰，量刑亦屬適當，是被告提起上訴，為無理由，應予駁
    回。
據上論斷，應依刑事訴訟法第455 條之1 第1 項、第3 項、第36
8 條，判決如主文。
本案經檢察官蔡元仕到庭執行職務
中    華    民    國    95    年    11    月    27    日
                  刑事第一庭    審判長法  官  陳恆寬
                                      法  官  陳福來
                                      法  官  張江澤
以上正本證明與原本無異。
不得上訴。
                                      書記官  林怡秀
中    華    民    國    95    年    11    月    27    日
附錄本案論罪科刑法條全文：
刑法第277條
傷害人之身體或健康者，處三年以下有期徒刑、拘役或一千元以
下罰金。
犯前項之罪因而致人於死者，處無期徒刑或七年以上有期徒刑；
致重傷者，處三年以上十年以下有期徒刑。


司法院資訊處製作；財團法人民間司法改革基金會備份。
